臺灣桃園地方法院民事裁定　　　　　　 100年度抗字第164號
抗　告　人　蕭俊陵
　　　　　　林憲登
　　　　　　盧淑卿
相　對　人　財政部台灣省國稅局桃園分局
法定代理人　張義卿
上列當事人間聲請選任臨時管理人事件，抗告人不服本院民國10
0 年10月31日100 年度聲字第233 號民事裁定提起抗告，本院裁
定如下：
    主  文
原裁定廢棄。
相對人於原審之聲請駁回。
抗告程序費用及原審聲請程序費用新臺幣參仟元均由相對人負擔
。
    理  由
一、本件相對人在原審聲請意旨略以：第三人精銓精密工業股份
    有限公司（下稱精銓公司），因民國93年至95年度虛報薪資
    違章案件，由相對人對其開徵營利事業所得稅合計新臺幣（
    下同）4,399,315 元，並依所得稅法移罰，又第三人精銓公
    司原董事任期業於97年5 月16日屆滿，雖於98年6 月15日召
    開股東會舉行改選，惟該次股東會決議亦經本院撤銷，迄今
    遲未再予選任，依公司法規定原董事及監察人即當然解任，
    第三人精銓公司現無法定代理人，相對人無從對其合法送達
    上述憑證及稅單，損害第三人精銓公司權益甚鉅，爰依公司
    法第208 條之1 ，聲請  鈞院選任第三人精銓公司之臨時管
    理人，以維公司之利益等語。
二、原審裁定略以：相對人開徵營利事業所得稅務，若遲未選任
    法定代理人，將相關憑證及稅單合法送達第三人精銓公司，
    勢必嚴重影響稅收及第三人精銓公司之權益，加以抗告人原
    擔任第三人精銓公司之董事長，對公司營運及財務狀況已有
    一定之瞭解，由其擔任臨時管理人一職，可顧及相對人及精
    銓公司、股東之利益等語。
三、抗告人蕭俊陵不服前開裁定提起抗告，所執理由略以：本件
    相對人係為維持稅收稽徵，始聲請選任抗告人為第三人精銓
    公司之臨時管理人，顯非基於第三人精銓公司或該公司股東
    利益或國內經濟秩序，與公司法就選任臨時管理人，為股東
    權益及國內經濟秩序立法意旨相異。又抗告人係擔任第三人
    精研精密股份有限公司（下稱精研公司）之總經理，與第三
    人精銓公司之營業項目相同，不宜擔任第三人精銓公司之臨
    時管理人；再者，選任臨時管理人，攸關公司能否正常經營
    及存續，影響股東等利害關係人之權益甚鉅，原審未依非訟
    事件處理法第185 條第1 項準用同法第172 條巷第2 項規定
    ，訊問利害關係人，復未依同法第32條規定，針對抗告人是
    否符合精銓公司最佳利益之人選，為職權調查之事實，逕予
    選任抗告人自有未恰。又本院100 年度聲字第209 號，另已
    選任蕭淑貞會計師為第三人精銓公司之臨時管理人，並經抗
    告人等利害關係人同意，為此，請求廢棄原裁定等語。
四、抗告人林憲登、盧淑卿則以：第三人精銓公司實收資本額為
    1,100 萬元，已發行股份總數為110 萬股，而抗告人林憲登
    、盧淑卿為夫妻關係，加計其二人之子女持有之股份，已達
    第三人精銓公司已發行股份總數50％，又第三人精銓公司因
    股權結構特殊，抗告人蕭俊陵及其家屬亦持有50％股權，是
    雙方對於公司事務多有爭執，且於本院100 年度聲字第209
    號裁定，抗告人蕭俊陵稱其個人不適宜且無擔任第三人精銓
    公司臨時管理人之意願，另於本院100 年度聲字第209 號案
    件，已選任蕭淑貞會計師擔任精銓公司之臨時管理人，與本
    件已有矛盾，爰依法請求廢棄原裁定等語。
五、按「董事會不為或不能行使職權，致公司有受損害之虞時，
    法院因利害關係人或檢察官之聲請，得選任1 人以上之臨時
    管理人，代行董事長及董事會之職權。但不得為不利於公司
    之行為。」，公司法第208 條之1 定有明文。該條增修立法
    理由略謂：「按公司因董事死亡、辭職或當然解任，致董事
    會無法召開行使職權；或董事全體或大部分均遭法院假處分
    不能行使職權，甚或未遭假處分之剩餘董事消極地不行使職
    權，致公司業務停頓，影響股東權益及國內經濟秩序，增訂
    本條，俾符實際。」，是公司法增定選任臨時管理人，需在
    公司董事因事實（死亡）或法律（辭職或當然解任）之因素
    致無法召開董事會，或公司董事全體或大部分遭假處分不能
    行使職權，而剩餘董事有消極不行使職權之事實等影響公司
    業務運作嚴重之情況下，始得為之。次按抗告法院認抗告為
    有理由者，應廢棄或變更原裁定。民事訴訟法第492 條前段
    定有明文。所謂抗告為有理由，係指原裁定於抗告人不利並
    屬不當者而言，在訴訟關係人得向抗告法院提出新事實及證
    據之情形，抗告法院得斟酌其提出之新事實及證據，以為抗
    告有無理由之判斷，原裁定依裁定時之訴訟資料事實上及法
    律上之判斷雖無不當，如斟酌新訴訟資料判斷之結果，應認
    原裁定為不當時，仍應認抗告為有理由。
六、經查：
  (一)公司法第208 條之1 規定目的，係公司臨時管理人之選任，
    以保障公司不因董事會不為或不能行使職權，抑或全部董事
    均無法行使職權而有遭受損害之虞所由設，其選任自應以公
    司或法人之最佳利益為考量。查抗告人蕭俊陵前原擔任第三
    人精銓公司董事長，惟因第三人精銓公司股東間意見不合，
    原董事、監察人之任期至97年5 月16日屆滿後，雖曾舉行數
    次改選董事及監察人，然因未能達到法定出席人數，迭經本
    院以98年度訴字第992 號、98年度訴字第1015號、98年度訴
    字第1278號判決宣告改選決議為不成立抑或撤銷之，公司內
    部因而訟爭不止，又因公司派及市場派股東間持股份比例各
    為50％，無法獲得共識打破僵局，則依上開說明，應認第三
    人精銓公司之董事會已有不能行使職權之事實，且對相對人
    之權益顯然有損害之虞。相對人雖為利害關係人，縱其為稅
    收之計，惟第三人精銓公司之董事暨監察人改選若持續拖延
    ，仍有生損及公司股東個人權益之情，況公司有其社會責任
    ，尚須兼顧國內經濟秩序之維持，並非抗告人蕭俊陵泛稱全
    然僅為稅收之考量，是相對人聲請本院為第三人精銓公司選
    任臨時管理人，自屬必要。
  (二)次按公司法第208 條之1 所定選任臨時管理人事件，由利害
    關係人或檢察官向法院聲請。第1 項事件，法院為裁定前，
    得徵詢主管機關、檢察官或其他利害關係人之意見。非訟事
    件法第183 條第1 項、第3 項定有明文。另依該條第3 項修
    法理由意旨為：以檢察官為第1 項之聲請，通常係出於主管
    機關之請求，而主管機關為此請求時，應已向檢察官表示意
    見，且檢察官為此項聲請時，於聲請書亦須表明意見，爰將
    第3 項「『應』徵詢主管機關、檢察官『及』其他利害關係
    人之意見。」修正為「『得』徵詢主管機關、檢察官『或』
    其他利害關係人之意見。」是抗告人蕭俊陵雖主張，本件未
    依非訟事件法第185 條第1 項（公司重整）准用第172 條（
    公司解散）、及同法第32條之規定，函詢其表示意見，對此
    部分實有誤會。惟依上開修法意旨所示，得為徵詢者，應僅
    為主管機關向檢察官請求為本項之聲請，然就利害關係人部
    分，仍應函詢以使其受通知表示意見，以維其程序之利益。
  (三)又第三人精銓公司因股東持股數平均，彼此意見僵持導致公
    司內部紛爭迭起，原審雖考量抗告人蕭俊陵原擔任第三人精
    銓公司董事長一職，對於第三人精銓公司之財務及業務應為
    熟稔，裁定由其擔任精銓公司之臨時管理人。然因上開情事
    ，如逕選任抗告人蕭俊陵為第三人精銓公司之臨時管理人，
    可預見股東間利害關係之緊繃。另查抗告人蕭俊陵個人亦於
    100 年8 月16日向本院聲請選任臨時管理人，並經本院於
    100 年11月15日以100 年度聲字第209 號裁定，選任蕭淑貞
    會計師擔任第三人精銓公司之臨時管理人，並經蕭淑貞會計
    師於100 年10月27日當庭表示擔任臨時管理人之意願，且為
    抗告人林憲登、盧淑卿所同意。是本件相對人之聲請雖屬必
    要，惟抗告人提起抗告亦屬有理由，爰廢棄原審裁定，惟因
    本院100 年度聲字第209 號事件中，本院已選任蕭淑貞會計
    師為第三人精銓公司之臨時管理人，本件即無再就第三人精
    銓公司選任臨時管理人之必要。
  (四)本件抗告人雖執前情提起抗告，惟第三人精銓公司原任之董
    事、監察人亦於任期屆滿後當然解職，期間雖曾多次召開股
    東會，然因其股權結構問題，始終無法達成改選之情事，為
    抗告人所自承；又相對人向本院聲請選任具有暫時性之選任
    臨時管理人，縱有上開股權爭議長期窒礙之情事，亦不阻礙
    本件相對人於原審聲請選任臨時管理人之必要。惟原審裁定
    選任抗告人蕭俊陵擔任第三人精銓公司之臨時管理人，顯非
    顧及第三人精銓公司之最佳利益考量，對第三人精銓公司非
    屬有利已如上述，是原裁定即屬無從維持，應由本院予以廢
    棄。
  (五)綜上，原審裁定既有前述不當之處，且本院100 年度聲字第
    209 號裁定，亦已選任蕭淑貞會計師為第三人精銓公司之臨
    時管理人，而擔任第三人精銓公司之法定代理人，則相對人
    聲請選任第三人精銓公司之臨時管理人，即有未洽，不應准
    許，應予駁回。
七、爰裁定如主文。
中    華    民    國   100    年    12    月    29    日
                  民事第二庭  審判長法  官  劉克聖
                                    法  官  袁雪華
                                    法  官  高明德
以上正本證明與原本無異。
本件裁定不得再抗告。
中    華    民    國    100   年    12    月    30    日
                                    書記官  崔青菁